臺灣板橋地方法院民事判決　　　　　　　93年度訴字第1107號
原　　　告　總立建材有限公司
　　　　　　　　　　　弄42號.
法定代理人　甲○○
訴訟代理人　李建賢律師
複代　理人　鍾志宏律師
被　　　告　唯捷工程股份有限公司
法定代理人　乙○○
訴訟代理人　徐正安律師
上列當事人間請求給付貨款事件，經本院於民國94年4 月12日言
詞辯論終結，判決如下：
    主  文
原告之訴及假執行之聲請均駁回。
訴訟費用由原告負擔。
    事  實
甲、原告方面：
一、聲明：求為判決被告應給付原告新臺幣（下同）3,429,974
    元，及自鈞院93年度促字第13133 號支付命令送達翌日起至
    清償日止，按週年利率百分之5 計算之利息，暨以供擔保為
    條件之假執行宣告。
二、陳述：
（一）緣被告自民國91年7 月與臺灣電力股份有限公司臺北西區
      營業處（下稱臺電）簽立配電管路工程契約（下稱配電工
      程）起，因承攬之需要，自91年起陸續向原告購買砂石等
      材料，並委請原告載運各工務段之建材、廢土，然自92年
      8 月起至12月止提供之搬運費及砂石費用共計5,190,974
      元，被告僅清償欠款1,761,000 元，尚有3,429,974 元迄
      今仍未償還，迭經催討仍置之不理。為此，依承攬、買賣
      之法律關係提起本件訴訟。
（二）兩造確有契約關係存在：
  １、被告因承攬之需要，自91年起陸續向原告購買砂石等材料
      ，並委請原告載運各工務段之建材、廢土，以配合工程之
      施作，迄今兩造仍有交易往來，此有91年7 月起至92年1
      月及93年3 月至7 月原告開立與被告之發票可稽；且各交
      易期日貨物之收受、載運，亦由被告承攬施作配電工程時
      ，向臺電陳報並受講習之工班名冊工班分別代表負責簽認
      ，原告指示立益砂石場載運，並經該工務段工班代表簽收
      之存根可稽，此再互核與92年12月被告日報表及當日之工
      作內容確實製作日報表，其中項目一欄之20頓貨車、廢土
      、級配、砂之單位數量，亦與原告所呈之銷貨單內容完全
      相符。再者，於92年9 月2 日，被告變更負責人為乙○○
      後，仍去函臺電要求將91、92年工程款匯入被告開立於第
      一銀行仁和分行（下稱仁和一銀）支票存款帳戶，是臺電
      91、92年甲工區配電工程既始終由被告承攬施作，工程款
      亦均撥付被告帳戶內，被告既不否認承攬91、92年配電工
      程，而兩造亦係自91年交易往來迄今，僅抗辯系爭款項之
      相關工程轉包訴外人臺灣鶴發機電實業有限公司（下稱鶴
      發公司），有違常情。
  ２、查91、92年配電工程均由被告承攬施作，被告與臺電簽約
      時所載被告設址即「臺北縣三重市○○路○ 段89號10樓B
      室」，核與原告送貨單所載被告地址同一，雖被告地址嗣
      變更為「臺北縣三重市○○○街273 巷4 號」，抑或現址
      「臺北市○○路○ 段341 號2 樓之8 」，均無礙於往來交
      易之事實。況臺電於92年8 月至12月挖掘道路申請書均載
      有施工路段及時間，與原告所呈銷售單亦同記載有不同之
      時間及送貨地點相符。申言之，被告地址變更，與叫料訂
      貨非有必然絕對關係，遑論原告載運廢料或建材、砂石，
      均向被告施作配電工程路段現場為之，亦與被告當時設立
      地址無涉，從而被告抗辯地址遷移變更，自無以變更前之
      地址向原告叫料等情，並不足採。
  ３、被告雖提出訴外人麟瑞科技股份有限公司（下稱麟瑞公司
      ）與鶴發公司工程發包合約書，欲證明配電工程已轉包予
      麟瑞公司，再由麟瑞公司轉包予鶴發公司承攬施作等情，
      但查，被告所呈與臺電及麟瑞公司簽立之工程採購承攬契
      約、合作契約書，均為92年2 月17日，惟麟瑞公司與鶴發
      公司之材料採購合約確係於92年2 月12日簽立，顯見為偽
      ，且兩者均屬私立文書，原告否認真正。再者，前開合作
      協議書顯係由麟瑞公司提供資金，以利被告就配電工程之
      承攬進行，而非「轉包」合約，此參合作契約書第1 條、
      第2 條、第7 條、第8 條規定即明。從而，被告抗辯配電
      工程轉包予麟瑞公司、鶴發公司等情，亦不足取。況依鶴
      發公司變更登記表所載，該公司營業項目並不包括配電管
      路工程業務，足證被告提出之麟瑞公司、鶴發公司間之工
      程發包或材料採購合約，均不足以證明確有轉包之事實，
      亦僅為渠等間因資金提供所為內部之約定。則縱認被告與
      麟瑞公司、鶴發公司間另有合作協議，實亦不足以渠等間
      因此合作關係而變更發票之開立對象，執之以對抗原告，
      進而抗辯其非契約當事人，反而適足以證明被告要求原告
      改立發票抬頭之事實，故被告自應就原告與鶴發公司交易
      之事實負舉證責任。
（三）被告有無要求原告更改發票抬頭為鶴發公司？
  １、查兩造交易期間自91年12月起，被告即要求原告將銷售發
      票改開立鶴發公司，此有作廢發票及改開立之發票可稽，
      直至93年3 月，被告復要求原告將發票抬頭改回開立被告
      公司，繼續往來迄今，並有發票及經被告認證用以支付93
      年3 月至5 月份貨款之仁和一銀013039號帳戶支票為憑，
      其帳戶開立人係訴外人震謙企業股份有限公司（下稱震謙
      公司），法定代理人陳文瑞，被告要求改回發票抬頭之指
      示便條係訴外人被告薛姓會計小姐所郵寄交付並於92年3
      月26日傳真，且傳真所載之公司名稱、地址均與被告與臺
      電簽立之承攬契約相同。況往來交易原均開立被告發票，
      倘非被告要求更改發票開立抬頭，原告殊無將發票作廢重
      新開立之必要，且原告與鶴發公司並無交易往來，若非被
      告要求，原告如何開立？且憑證之開立更涉及公司財務、
      課稅，斷非受僱於被告之薛姓會計小姐片面決定、指示，
      故不容被告否認。又訴外人百晨企業有限公司（下稱百晨
      公司）與被告交易，亦有改開立發票為鶴發公司之類似情
      形，並有作廢後發票堪以為證。
  ２、再者，被告既不否認配電工程始終由其得標承攬施作，而
      原告所呈之銷貨單，復記明有各工務段及工班班長姓名，
      若非兩造存有契約關係，原告又如何知悉其何日施工之路
      段及工班班長為何人？兩造為契約當事人已如前述，原告
      公司因請款之需要，已將發票即被告公司各工務段工班班
      長簽認之銷貨單交付被告核對，故實無法再提出經被告簽
      認之銷貨單以供憑核，被告執以抗辯，實有違誠信。況原
      告均已依被告指示開立鶴發公司發票，除92年8 月份貨款
      中之1,761,000 元，被告分別交付鶴發公司所簽發，彰化
      銀行三重分行（下稱三重彰銀）支票存款第00-000000 帳
      號，92年11月30日、92年12月15日票期，面額各761,000
      元、1,000,000 元支票二紙外，其餘貨款迄今均未給付。
（四）末查，鈞院93年度訴字第1209號就訴外人大益建材工業股
      份有限公司（下稱大益公司）與被告間請求給付貨款事件
      ，判決就大益公司所提出之買賣契約書上蓋用之「唯捷公
      司隊長之章」印文字樣，被告雖否認見過該份合約書，且
      抗辯該印章不能代表被告等語。然將臺電93年9 月7 日北
      西字第09308004261 號函及94年1 月5 日D 北西字第0931
      2006852 號函檢附之被告承攬配電工程所呈報之工班名冊
      ，與原告所呈92年8 月至12月送貨單所載領班姓名核對結
      果完全相符，其中92年8 月14日、92年12月3 日所填報之
      現場施工人員編班表蓋用之印章，即為上述「唯捷公司隊
      長之章」，足證被告實際承攬配電工程，而與原告交易往
      來，應足認定。況前揭民事判決被告所不爭執之日報表，
      實則與本件原告所呈之日報表同一，且其施工地點、時間
      ，除經認定核與臺電92年8 月8 日因配電工程之施工而向
      臺北縣蘆洲市公所申請挖掘道路之挖掘道路申請書所載相
      符外，亦與原告所呈之日報表、銷貨單完全一致。准此，
      益足見堪證被告空言否認兩造為契約當事人，顯不足採。
三、證據：提出被告欠款總明細表1 件、92年8 月至92年12月按
    月之客戶應收帳對帳單5 件、92年8 月至92年12月銷貨單、
    91年7 月至92年1 月及93年3 月至7 月之發票26件、銷貨單
    4 件、存根12件、日報表及當日銷貨單各8 件、作廢前後發
    票4 件、被告要求改回發票抬頭之指示便條1 件、93年3 月
    至5 月份貨款支票3 件、名片1 件、百晨公司發票4 件、被
    告92年9 月2 日（92）唯字第0902號函1 件、臺電93年5 月
    13日D 北西字第09304006381 號函1 件、92年8 月至92年12
    月發票5 件、被告傳真1 件、挖掘道路申請書1 件、92年8
    月14日及92年12月3 日被告填報之現場施工人員編班表2 張
    、臺北縣政府營利事業登記公示詳細資料1 件（均為影本）
    、鶴發公司變更登記表抄錄謄本1 件為證。並聲請：
（一）向臺電函調91年至93年被告簽約承攬施作配電工程所呈報
      之工班名冊，及92年8 月至92年12月間各期日申請施工路
      段之相關資料。
（二）命被告提出92年8 月至12月之施工日報表。
（三）向臺北市政府建設局函調被告公司設立登記案卷全卷。
（四）向中華電信股份有限公司臺北南區營運處函詢電話（02）
      00000000號及（02）00000000號等2 號碼自92年1 月1 日
      起迄今所申辦使用者之資料，及於92年3 月26日下午時間
      ，電話（02）00000000號之使用者是否曾有撥打（02）00
      000000號之電話？若有，請提供該通聯記錄。
（五）訊問證人丙○○。
乙、被告方面：
一、聲明：求為判決
（一）原告之訴及假執行之聲請均駁回。
（二）如受不利判決，願供擔保請准免為假執行。
二、陳述：
（一）原告主張被告於92年8 月起，因工程需要委請原告提供拖
      、卡車服務等相關器材之服務，並向原告購買砂石等材料
      。然自92年8 月至12月止之搬運費及砂石費，已付1,761,
      000 元，尚有3,429,974 元未付，故為請求等情。被告確
      承作配電工程，惟被告並未委請原告提供拖、卡車之服務
      ，亦無向原告購買砂石，對原告所提之請款單均係原告所
      製作，並無被告簽認；簽收單亦非被告公司員工簽收，無
      法證明係被告所委託或訂購。今原告主張係被告委請其服
      務及訂料，並主張被告已付1,761,000 元之貨款及搬運費
      ，是原告應提出兩造間之契約、被告付款之證明文件及提
      出原告所開具予被告之發票，以為佐證。
（二）按原告要求被告提出92年8 月至92年12月之工程日報表，
      惟被告公司92年8 月至92年12月係將部分工程交由協力廠
      商鶴發公司施作，並鶴發公司辦理工程報驗事宜，故有關
      工程日報表之資料盡在鶴發公司，被告並無留存。至原告
      主張認兩造有契約關係存在之證據，如被告簽發91年7 月
      至92年1 月、93年3 月至7 月之發票，故認兩造有契約關
      係存在。然查，91年7 月至92年1 月之發票公司係被告之
      前身唯捷工程有限公司，93年3 月至7 月之發票公司係即
      被告唯捷工程股份有限公司，兩者名義顯然不同。另原告
      主張被告係承攬配電工程故向原告訂料等，惟被告與臺電
      係於93年2 月始簽立承攬合約，顯證91年7 月至92年1 月
      之發票與本案無關。至於93年3 月至93年7 月之發票確係
      因被告向原告叫料，故由原告開具發票與被告，此亦即與
      91 年7月至92年1 月之開立發票公司名稱不同之由。
（三）再者，有關發票名稱變更1 事，原告稱91年12月起，原告
      即要求將發票名稱改為鶴發公司，至93年3 月又改回被告
      等情；實則91年之發票係「唯捷工程有限公司」，當時所
      承作之工程亦非本案所爭執之配電工程，並無關聯；爾後
      其等改開立發票抬頭為鶴發公司，並收受鶴發公司名義之
      支票用以抵付工程款，顯然當時與原告有契約關係之當事
      人即為鶴發公司，並非被告；至於93年又開立被告名義，
      即因被告向原告訂料叫貨，故原告開具被告名稱之發票，
      此顯與常情相符。至於原告提出「被告要求改回發票抬頭
      之指示便條」，此部份被告否認有請變更發票名稱回「唯
      捷工程有限公司」之要求，又觀該「被告要求改回發票抬
      頭之指示便條」所載之2 紙發票，金額相同僅日期及名稱
      不同，而其之發票日期為92年2 月20日或92年2 月28日，
      顯然該紙發票所施作之工程與本案之工程無關。
（四）復按工班工人之簽收與呈報臺電施工人員相符，係因被告
      所呈報臺電之施作人員並非被告之員工，只是為符合臺電
      之要求，將施作人員報業主備查，非認其等即被告員工，
      此可查詢該等員工之扣繳憑單即明。至於為何工程日報表
      內有關施工處所、位置及時間均相同之原因，不過是因最
      下層實際施作者將每日工程進度逐級層報，當然會將原物
      料供應商之供料載明，此亦無為兩造有契約關係之證據。
（五）有關本件配電工程之承攬關係為「臺電－被告－麟瑞公司
      －鶴發公司」，此有被告與麟瑞公司間之合約、麟瑞公司
      與鶴發公司間之契約可稽，且麟瑞公司已給付鶴發公司14
      3,800,000 元之工程款。又唯捷工程有限公司原設址為臺
      北縣三重市○○路○ 段89號10樓，法定代理人為許燕娟，
      嗣於92年3 月6 日除變更公司大印、負責人變更為乙○○
      （法定代理人章亦更動）外，公司地址亦改為臺北縣三重
      市○○○街273 號4 樓，於92年3 月27日將負責人由乙○
      ○改為王俊強；嗣於92年4 月16日將唯捷工程有限公司改
      為唯捷工程股份有限公司，公司大小章及董監事名單等均
      有變更；且於92年5 月27日增加自來水管線承裝業商為所
      營事業，並於92年8 月21日變更負責人為乙○○，此有公
      司登記事項變更表可證。依上觀之，被告自92年3 月6 日
      起即變更公司所在地，負責人亦有變更，而原告所提出之
      銷貨單於93年前之地址均非被告之登記地址，顯難證明係
      被告向原告訂貨。再者，被告於92年2 月17日始與臺電就
      配電工程簽立承攬合約，92年3 月份開工，當時被告地址
      即已變更，自無已變更前之地址向原告叫料之舉。且查，
      配電工程係92年2 月11日開標，確定係被告得標後，麟瑞
      公司與鶴發公司於次日簽約，並無不合，此有配電工程招
      標公告資料影本1 紙為證。至於被告於92年3 月6 日變更
      負責人後，即將營業地址變更，顯係欲與原營業處所有所
      區隔，僅有鶴發公司仍於該址。而原告所指與其等叫料之
      人之簡生源，亦為鶴發公司之股東，原告所開立之發票抬
      頭為鶴發公司，所收取之支票亦為鶴發公司為發票人，顯
      與原告有契約關係者係鶴發公司，而非被告。
（六）末按原告主張被告與訴外人大益公司間鈞院93年訴字第12
      09號給付貨款事件業已判決1 節，經查因大益公司自知上
      訴於臺灣高等法院其並無維持原判決之把握，故於二審審
      理中已與本件被告達成和解，並同意將請求金額自4,700,
      000 餘元降至1,880,000 元之和解金額。又鶴發公司其他
      下游廠商同時持相同理由請求被告給付工程款之案件，除
      訴外人正宜塑膠有限公司（下稱正宜公司）亦同意與被告
      和解外，其餘如訴外人旭振企業有限公司（下稱旭振公司
      ）及百晨企業有限公司（下稱百晨公司），均業為鈞院敗
      訴判決，並有判決書影本在卷可稽。
三、證據：提出被告與麟瑞公司間合約1 件、麟瑞公司與鶴發公
    司間契約1 件、麟瑞公司付款明細及憑證1 件、公司登記事
    項變更表1 件、臺電與被告合約1 件、配電工程招標公告資
    料1 件、臺灣高等法院94年度上字第83號請求給付貨款事件
    和解筆錄1 件、臺灣臺北地方法院（下稱臺北地院）93年度
    訴字第3550號給付貨款事件和解筆錄1 件、鈞院93年度訴字
    第778 號民事判決1 件、93年度訴字第1110號民事判決1 件
    （均為影本）為證。
    理  由
一、本件原告主張：被告因承攬臺電配電工程之需要，而委請原
    告提供拖、卡車等相關器材處理工地建材、廢土之搬運，並
    向原告購買砂石等材料，原告自92年8 月至12月間提供之搬
    運費及砂石費用合計5,190,974 元，惟被告除給付1,761,00
    0 元後，即遲不清償餘款3,429,974 元，嗣經原告多次催討
    ，被告均未置理，為此爰依兩造間承攬、買賣契約之法律關
    係，提起本件訴訟，請求被告給付上開款項。
二、被告則以：被告否認與原告間有何承攬、買賣契約關係存在
    ，原告係訴外人鶴發公司之下包廠商，其所提供之處理建材
    、搬運廢土及買賣砂石之行為，係鶴發公司與其約定，而非
    被告，據此，被告否認與原告間有何承攬、買賣契約關係存
    在，原告應就其與被告間存有承攬、買賣契約關係舉證以實
    其說，蓋果如原告所陳，係被告請其處理建材、載運廢土及
    買賣砂石，然原告前所呈相關之出貨單上之客戶名稱，為何
    係鶴發公司而非被告，此顯可證明與原告有承攬、買賣契約
    關係者為鶴發公司；又原告聲稱被告就相關款項已給付3,42
    9,974 元，然依原告前所附請款單，其抬頭亦均係鶴發公司
    ，又於原告所開具之發票，買受人確係鶴發公司，於此即得
    推論此全然與被告無涉，與原告間具承攬、買賣契約關係者
    係鶴發公司，並非被告。事實上，原告此次訴訟所請求金額
    業已取得鶴發公司為發票人所簽發之票據，並亦開立同額以
    鶴發公司為抬頭之發票，顯然契約當事人為鶴發公司與原告
    ，兩造間無契約關係存在至明，實則配電工程之承攬情形係
    由臺電發包由被告承攬，被告再交由訴外人麟瑞公司轉由鶴
    發公司承作，而麟瑞公司並已給付鶴發公司143,800,000 元
    之工程款等語為辯，請求駁回原告之訴。
三、原告主張之上開情事，固據其提出被告欠款總明細表1 件、
    92年8 月至92年12月按月之客戶應收帳對帳單5 件、92年8
    月至92年12月銷貨單、91年7 月至92年1 月及93年3 月至7
    月之發票26件、銷貨單4 件、存根12件、日報表及當日銷貨
    單各8 件、作廢前後發票4 件、被告要求改回發票抬頭之指
    示便條1 件、93年3 月至5 月份貨款支票3 件、名片1 件、
    百晨公司發票4 件、被告92年9 月2 日（92）唯字第0902號
    函1 件、臺電93年5 月13日D 北西字第09304006381 號函1
    件、92年8 月至92年12 月 發票5 件、被告傳真1 件、挖掘
    道路申請書1 件、92年8 月14日及92年12月3 日被告填報之
    現場施工人員編班表2 張、臺北縣政府營利事業登記公示詳
    細資料1 件、鶴發公司變更登記表抄錄謄本1 件欲行為證，
    被告除就其曾向臺電承攬配電工程，原告自92年8 月至92年
    12月間曾至被告所承攬配電工程之工地處理建材、搬運廢土
    及買賣砂石之行為不為爭執外，惟否認原告之主張，其辯稱
    略以：此買賣、承攬契約關係乃存在於原告與訴外人鶴發公
    司，與原告無涉等語為辯，是兩造間究有無原告主張之買賣
    、承攬之法律關係，厥為本件重要之爭執。
四、按「當事人主張有利於己之事實者，就其事實有舉證之責任
    。」，民事訴訟法第277 條前段定有明文。次依「請求履行
    債務之訴，除被告自認原告所主張債權發生原因之事實外，
    應先由原告就其主張此項事實，負舉證之責任，必須證明其
    為真實後，被告於其抗辯事實時，始應負證明之責任，此為
    舉證責任分擔之原則。」，「民事訴訟如係由原告主張權利
    者，應先由原告負舉證之責，若原告不能舉證，以證實自己
    主張之事實為真實，則被告就其抗辯事實即令不能舉證，或
    其所舉證據尚有疵累，亦應駁回原告之請求。」，「原告於
    其所主張之起訴原因，不能為相當之證明，而被告就其抗辯
    事實，已有相當之反證者，當然駁回原告之訴。」，最高法
    院43年臺上字第377 號、17年上字第917 號、20年上字第24
    66號判例意旨可資參照。準此，本件原告既主張兩造間有承
    攬、買賣契約關係存在而請求給付價金，自須就該買賣契約
    關係確係存在1 節負證明之責，經查：
（一）臺電配電工程係由被告所承攬1 節，為兩造所不爭執，被
      告並於92年2 月17日與麟瑞公司簽訂合作契約書，約定由
      麟瑞公司出具上開工程履約保證金14,000,000元，並協助
      被告自銀行取得融資貸款歸還此保證金，工程之施工則由
      麟瑞公司與鶴發公司另立工程承作契約辦理，麟瑞公司並
      據以於92年5 月16日與鶴發公司簽訂工程發包合約書之事
      實，業據被告提出合作契約書、工程發包合約書各1 件附
      卷可稽（見本院卷第146 頁至第161 頁），而麟瑞公司就
      上開工程業已支付鶴發公司143,800,000 元之工程款1 節
      ，亦據被告提出支票9 件在卷足憑（見本院卷第163 至第
      171 頁），則被告抗辯：臺電配電工程固係被告向臺電所
      承攬，惟再交由瑞麟公司轉由鶴發公司所承包等語，即非
      不可採信，配電工程既已由麟瑞公司再轉包予鶴發公司施
      作，則原告是否與未實際負責施工之被告有承攬、買賣之
      契約關係，已非無疑問。
（二）原告就其主張兩造間具有買賣、承攬之契約關係，固據其
      提出被告欠款總明細表1 件、92年8 月至92年12月按月之
      客戶應收帳對帳單5 件、92年8 月至92年12月銷貨單、91
      年7 月至92年1 月及93年3 月至7 月之發票26件、銷貨單
      4 件、存根12件、日報表及當日銷貨單各8 件、作廢前後
      發票4 件、93年3 月至5 月份貨款支票3 件、百晨公司發
      票4 件等單據欲行為證，惟均為被告所否認，查：
  １、原告提出之上開單據，其中應收未收款明細表1 件、請款
      單2 件、對帳單3 件（見本院卷第13頁至第18頁），均係
      原告片面所製作，已難據為兩造有承攬、買賣契約關係之
      認定。
  ２、原告所提出之上開單據，其中與其主張本件請款期間（即
      92年8 月至92年12月）相符者，僅有附於本院卷第112 頁
      至第114 頁之發票5 件，經細繹上開發票，其買受人均係
      記載「臺灣鶴發機電實業有限公司」，又原告亦自承92年
      8 月至92年12月間款項中之1,761,000 元部分，其係收受
      由鶴發公司所簽發，三重彰銀支票存款第00-000000 帳號
      ，92年11月30日、92年12月15日票期，面額各761,000 元
      、1,000,000 元支票二紙，於日後兌領獲得清償；又上開
      工程係由鶴發公司實際施工，亦經本院論述如前，則被告
      抗辯與原告有承攬、買賣關係者係鶴發公司，即非不可採
      信。
  ３、原告上開所提出之其他單據，其中於本院卷第49頁至第64
      頁所附之發票26件、第65頁至第73頁所附之銷貨單4 件、
      立益砂石廠開立之提貨單12件、第90頁至第91頁所附之發
      票4 件，若非發生在92年7 月之前，即係發生在93年1 月
      之後，均無從資為被告於「92年8 月至92年12月間」曾請
      求原告處理建材、搬運廢土或購買砂石之情形；至於本院
      卷第61頁至第63頁、第93頁至第95頁之支票到期日亦與「
      92年8 月至92年12月間」差距甚遠，且發票人係訴外人震
      謙公司，亦難認明兩造間有何契約關係存在。
  ４、原告另提出本院卷第74頁至第89頁之日報表、銷貨單各8
      件，欲為兩造有契約關係之證明，被告雖就上開單據形式
      上之真正不為爭執，惟否認工班名單上之人員係其受僱人
      。經本院向臺電函查被告呈報之工班名單（見本院卷第22
      2 頁至第223 頁），其上之工班人員固與原告上開提出之
      工班日報表人員相同，又原告所提之工班日報表上所載廢
      土、級配、砂等項目均與銷貨單上大致相符；惟本件配電
      工程係被告向臺電所承攬，然被告再交由瑞麟公司轉由鶴
      發公司所承包，即配電工程之承攬關係為「臺電─被告─
      瑞麟公司─鶴發公司」等事實，業已如前述，即配電工程
      實際在現場施作者應係鶴發公司之人員，且臺電向被告要
      求呈報現場工班人員，並無要求工班人員須與被告有僱傭
      關係者始得為之，即本件工班工人之簽收與呈報臺電施工
      人員相符，係因被告所呈報臺電之施作人員並非被告之員
      工，只是為符合臺電之要求，將施作人員報業主即臺電備
      查，不得僅以被告向臺電呈報工班名單，即認該名單上之
      人員均係被告之受僱人；又工程日報表內有關施工處所、
      位置及時間均相同之原因，不過是因最下層實際施作者將
      每日工程進度逐級層報，當然會將原物料供應商之供料載
      明，是原告此部分之主張，亦無從為其有利之證明。
（三）原告雖又主張：被告曾以傳真方式，將記載有「會計小姐
      您好：爾後發票請開立：抬頭：臺灣鶴發機電實業有限公
      司編號00000000，如有不便，敬請見諒！唯捷工程有限公
      司」之字條向原告送達（見本院卷第115 頁），致使原告
      將92年8 月至92年12月間抬頭本應開立為被告之發票，改
      開立為鶴發公司等情，惟為被告所否認，並以：被告從未
      為上開傳真通知原告，且傳真電話亦非被告所有等語為辯
      。經查，經細繹上開傳真文件，其上之字體均為印刷體，
      並無手寫之痕跡，且其上雖有「唯捷工程有限公司」之字
      樣，惟並無收受人之明確記載，是本件傳真是否對係對原
      告為之？已非無疑；次以此份傳真係以（02）00000000號
      之電話所發送，此線電話是否為被告所申請？亦有可疑，
      而原告就此所為之舉證，係提出訴外人簡生源、盧輝國之
      名片（見本院卷第133 頁），惟在被告否認上開2 人與其
      有何干係之情況下，得否僅以此2 人之名片即認係被告所
      傳真？亦有可疑；再者，依上開傳真左上角之記載，係於
      求之款項均係發生在「92年8 月至92年12月間」亦無任何
      關連，是原告此部分之主張，亦非可採。
（四）訊據證人丙○○證稱：「我是任職百晨公司的業務，我們
      是被告公司的合作廠商。我們曾經於92年8 月、9 月份與
      被告發生領取不到貨款問題。就此，我們公司與被告公司
      在貴院也有訴訟。」，「（問：（提示原證十發票）有無
      看過此發票？）有看過，前2 張發票是被告公司跟我們叫
      貨所開立的發票，而後2 張發票是92年3 月份時，我們開
      立發票給他們時，他們退回來說改開立鶴發公司的發票。
      」，「（問：知否本件兩造的糾紛？）我不是很清楚。」
      等語（見本院卷第140 頁至第141 頁），是證人丙○○之
      證詞，僅能證明本件被告與訴外人百晨公司曾有類似民事
      糾葛亦涉訟中，與本件兩造之爭執無涉；至於原告所提百
      晨公司開立之發票4 件（見本院卷第134 頁至第135 頁）
      亦與本件無涉，在此指明。
（五）至於原告復提出被告92年9 月2 日（92）唯字第0902號函
      1 件，欲執為對其有利之證明，惟核上開函文係被告向臺
      電而為送達，其上係記載：「主旨：負責人及印鑑變更，
      敬請查照。說明：一、本公司承攬貴處『臺北西區營業處
      91年、92年甲工區○○○路工程』1 案，自92年9 月2 日
      起負責人變更為乙○○。二、懇請即日起將（91年、92年
      ）工程款匯入第一銀行仁和分行，．．．戶名：唯捷工程
      股份有限公司。三、附印鑑卡1 份（詳如附件）。」等語
      ，惟此函僅能證明臺電與被告有承攬之法律關係存在，並
      無法以此為兩造間具有買賣、承攬之契約關係之證明，是
      原告此部分之主張，尚難認為不利於被告之舉證。
    綜上所述，本件依原告舉證之結果，難認兩造間有承攬、買
    賣之法律關係存在，是原告之主張難為真實。
五、從而，原告依據承攬、買賣契約之法律關係，請求被告給付
    3,429,974 元，及自支付命令送達翌日起至清償日止，按週
    年利率百分之5 計算之利息，為無理由，自無從准許，其假
    執行之聲請亦失所附麗，自應併予駁回。
六、本件事證已臻明確，兩造其餘攻擊防禦方法及舉證，經本院
    審酌後，或與本件之爭執無涉，或對本件判決結果不生影響
    ，爰不一一論述，併此敘明。
七、據上論結，本件原告之訴為無理由，依民事訴訟法第78條，
    判決如主文。
中　　華　　民　　國　　94　　年　　4 　　月　　26　　日
                  民事第二庭法　官　鍾啟煌
以上正本係照原本作成
如對本判決上訴，須於判決送達後20日內，向本院提出上訴狀，
上訴臺灣高等法院（應按他造人數提出繕本）。
中　　華　　民　　國　　94　　年　　4 　　月　　26　　日
                            書記官　李威賜
